臺灣新竹地方法院刑事判決　　　　　　　　　　　　　九十三年度簡上字第八四號
　　上　訴　人　臺灣新竹地方法院檢察署檢察官
　　被　　　告　乙○○　男　四.
右上訴人因過失傷害案件，不服本院新竹簡易庭九十三年度竹交簡字第四四九號中華
民國九十三年七月二十二日第一審簡易判決（聲請簡易判決處刑案號：臺灣新竹地方
法院檢察署九十三年度偵字第九七五號），提起上訴，本院管轄第二審之合議庭判決
如左：
    主  文
上訴駁回。
    事  實
乙○○於民國九十二年八月二十三日下午六時五分許，駕駛車號ＬＮ─八一四一號自
用小客車，沿新竹市○○路往青草湖方向行駛，行經已因北二高施工而封閉之新竹市
○○路與古車路之無號誌三岔路口處，本應於汽車行駛中，駕駛人應注意車前狀況，
並隨時採取必要之安全措施，而依當時天候晴，光線為暮光，道路型態為三岔路，路
面狀態乾燥，路面無缺陷，道路工事中，視距為彎道等情形又尚無不能注意之情事，
竟疏於注意及此，猶冒然向前直行；適對向前方有甲○○騎乘車號ＱＨ三─二一二輕
機車，沿新竹市○○路往中華大學方向行駛，行至上開已封閉無號誌之三叉路口欲左
轉往寶山方向行駛，本應注意支線道車應暫停讓主幹道車先行，未劃分幹、支線或同
為幹線道或支線道者，轉彎車應暫停讓直行車先行，甲○○亦疏於注意而冒然將車輛
左彎，並未暫停禮讓乙○○所駕駛之自用小客車優先通過，二車遂於上揭時、地發生
擦撞，致甲○○人車倒地，因此受有左側脛骨骨折、左側踝關節外踝骨折、左手第五
指中段指關節開放性骨折、多處挫傷之傷害。乙○○旋立即報警陳報此事故，並留在
事故地點等待警員到場處理而自願接受裁判。
    理  由
甲、認定犯罪構成要件事實所憑之證據及其認定之理由：
  壹、證據：
    一、被告乙○○於警詢、偵訊及審理中之供述。（見九十三年度偵字第九七五號
        卷第三至第四頁、第二十五頁）
    二、告訴人甲○○於警詢及偵訊中之指述。（見九十三年度偵字第九七五號卷第
        五至第六頁、第二十五頁）
    三、道路交通事故調查表(一)、(二)、道路交通事故現場圖各一份、交通事故現場照
        片及車損照片共十張。（見九十三年度偵字第九七五號卷第十一頁至第十八
        頁）
    四、臺灣省桃竹苗車輛行車事故鑑定委員會鑑定意見書一份。（見九十三年度偵
        字第九七五號卷第三十一頁至第三十三頁）
    五、衛生署新竹醫院九十三年九月四日住院診斷證明書一份。（見九十三年度偵
        字第九七五號卷第七頁）
  貳、認定之理由：
    一、右揭事實業據告訴人甲○○指述綦詳，核與被告所述車禍經過情形大致相同
        ，此外復有右述證據三、四、五在卷可稽，尚堪採信。
    二、按汽車行駛時，駕駛人應注車前狀況，並隨時採取必要之安全措施；汽車行
        駛至交岔路口，若無號誌或號誌故障而無交通警察指揮，支線道車應暫停讓
        幹道車先行，未劃分幹、支線或同為幹線或支線道者，轉彎車應暫停讓直行
        車先行，道路交通安全規則第九十四條第三項、一百零二條第一項第二款分
        別定有明文。
        被告及告訴人甲○○本應注意上開規定，惟均疏未注意，且依當時天候晴，
        光線為暮光，道路型態為三岔路，路面狀態乾燥，路面無缺陷，道路工事中
        ，視距為彎道等情形並無不能注意之情事。另就車禍現場照片以觀（參見偵
        查卷第十四頁、第十五頁），現場路面寬廣，視野良好，被告倘若注意車前
        狀況，隨時採取必要之安全措施，當應預見對向告訴人所騎乘之機車可能往
        中華大學方向直駛，亦有可能左轉往寶山方向行駛，而應減速慢行謹慎行駛
        ，詎被告疏未注意冒然向前直駛，其有過失至為明顯。
        而因被告之過失行為造成告訴人甲○○人車倒地，因此受有左側脛骨骨折、
        左側踝關節外踝骨折、左手第五指中段指關節開放性骨折、多處挫傷之傷害
        ，此亦有右述證據五在卷可稽，兩者間亦顯有因果關係。
    三、綜上各情，本件事證明確，被告犯行，洵堪認定。
乙、對被告所辯不採納之理由：
  壹、被告辯稱：
    一、我在還未與告訴人擦撞之前有看到告訴人騎機車過來，告訴人之行車速度很
        快。
    二、在行經交岔路口時有減速慢行。
  貳、不採納之理由：
    一、據被告乙○○於本院審理時先自承：當天開車「沒有看到」被害人騎機車從
        前方過來，因為前面有車子，被害人沒有打方向燈等語；嗣因本院訊問既然
        沒有看見被害人機車，如何知道被害人未打方向燈時，被告始改稱：還沒有
        擦撞前有看到被害人騎機車過來等語（參見本院九十三年十一月二十五日審
        判筆錄），前後所述相異，已令人質疑其嗣後所辯之真實性。
        再者，縱被告在與告訴人擦撞前確有看見告訴人自對向車道騎機車行駛而來
        ，惟按行為人對於構成犯罪之事實，雖預見其能發生而確信其不發生者，以
        過失論，刑法第十四條第二項定有明文，被告對於告訴人由對向行駛而來可
        能往中華大學方向直駛，亦有可能左轉往寶山方向行駛，應有所預見，詎被
        告猶冒然向前直駛，顯然係確信其不會與告訴人發生擦撞；復參以被告於本
        院訊問：告訴人是否突然撞過來時，被告僅泛稱：對方的速度很快，並未陳
        述告訴人係突然轉向擦撞被告，亦顯無信賴原則之適用，核其所為，應與前
        開刑法過失之構成要件相符合。
    二、另據被告辯稱：其汽車之左前方擦撞到被害人機車前輪，伊在交岔路口時有
        減速慢行等語。惟被告此部分所辯，並無法提出任何積極證據以資證明，其
        是否為真實已有疑問；再者，苟被告於行經交岔路口時確曾減速慢行，應係
        注意到告訴人自對向車道行駛而來，若能注車前狀況，並隨時採取必要之安
        全措施當能避免發生本件事故。惟兩車最後發生擦撞，縱被告有減速慢行亦
        難辭其咎。
    三、被告前開所辯，無非事後飾卸之詞，均不足採信。
丙、適用法律：
    核被告乙○○因過失傷害人，所為係犯刑法第二百八十四條第一項前段之罪。
丁、科刑審酌：
  一、被告對於未發覺之罪自首而受裁判，應依刑法第六十二條之規定減輕其刑。
  二、原審依前開事實，審酌被告犯罪動機、犯罪目的、犯罪時所受到之刺激、犯罪
      手段、犯人之生活狀況、品行、智識程度、與被害人平日之關係、犯罪所產生
      危險或損害、犯罪後態度等一切情狀，量處拘役五十日，如易科罰金，以三百
      元折算一日，認事用法並無違誤，量刑亦屬適當，上訴人仍執：被告未注意路
      況撞傷被害人，事後未與被害人達成和解，犯後態度不佳，原審僅輕判拘役五
      十日，如易科罰金，以三百元折算一日，實不足以為警惕等語，而指摘原判決
      此部分不當為無理由，依法應予駁回。
據上論斷，應依刑事訴訟法第四百五十五條之一第一項、第三項、第三百六十八條，
判決如主文。
本案經檢察官林李嘉到庭執行職務。
中      華      民      國      九十三      年    十二  月    十四  日
                              臺灣新竹地方法院刑事第五庭
                                  審判長法  官  陳健順
                                        法  官  李珮瑜
                                        法  官  楊惠芬
右正本證明與原本無異。
不得上訴。
                                        書記官  張永榮
中      華      民      國      九十三      年    十二  月    十四  日
